【裁判字號】    97,訴,3905
【裁判日期】    971224
【裁判案由】    毒品危害防制條例
【裁判全文】
臺灣板橋地方法院刑事判決              97年度訴字第3905號
公  訴  人  臺灣板橋地方法院檢察署檢察官
被      告  乙○○
                    （另案在臺灣臺北監獄臺北分監執行中）
指定辯護人  謝維仁律師
上列被告因毒品危害防制條例案件，經檢察官提起公訴（97年度
偵緝字第1849號），本院判決如下：
    主  文
乙○○轉讓第一級毒品，共參罪，均累犯，各處有期徒刑壹年參
月，轉讓第一級毒品各次所得新臺幣捌百元皆沒收，如全部或一
部不能沒收時，均以其財產抵償之。應執行有期徒刑參年陸月，
轉讓第一級毒品所得共計新臺幣貳仟肆佰元沒收，如全部或一部
不能沒收時，以其財產抵償之。
    事  實
一、乙○○前因毒品危害防制條例案件，分經判處有期徒刑9 月
    、1 年確定，兩罪接續執行，於民國96年2 月16日因縮短刑
    期假釋出監，假釋期間附保護管束，後經撤銷假釋，前開2
    罪另各經減刑為有期徒刑4 月又15日及6 月確定，然因其原
    所執行之刑期已逾未執行之殘刑，應認其上開刑期於中華民
    國96年罪犯減刑條例生效之96年7 月16日時已執行完畢，詎
    仍不知悔改，明知海洛因係毒品危害防制條例第2 條第2 項
    第1 款所定之第一級毒品，不得持有、轉讓，竟仍分別基於
    轉讓第一級毒品海洛因之犯意，先後於：（一）96年10月13
    日11時49分許，由甲○○持其所使用之0000000000門號行動
    電話撥打至乙○○持用之0000000000門號行動電話，約定轉
    讓第一級毒品海洛因事宜，嗣於同日12時5 分許雙方即至臺
    北縣蘆洲市○○路三民國中前，由乙○○以新臺幣（下同）
    800 元之原購入價格，將重量不詳之第一級毒品海洛因1 包
    轉讓與甲○○供其施用；（二）96年10月15日13時26分及17
    時59分許，甲○○另以其前述門號行動電話及（02）000000
    00號室內電話撥打至乙○○持用之上述門號行動電話，再約
    定轉讓第一級毒品海洛因事宜，嗣於同日稍晚雙方又至臺北
    縣蘆洲市○○路三民國中前，由乙○○以原購入之800 元價
    格，轉讓重量不詳之第一級毒品海洛因1 包與甲○○以供施
    用；（三）96年11月3 日19時許，乙○○復在臺北縣蘆洲市
    ○○路三民國中前，以原購入之800 元價格，轉讓重量不詳
    之第一級毒品海洛因1 包與甲○○由其施用。終於96年11月
    13日3 時20分許，為警持搜索票在臺北縣蘆洲市○○街101
    巷5 號前查獲乙○○後得悉上情。
二、案經臺北縣政府警察局三重分局報告臺灣板橋地方法院檢察
    署檢察官偵查起訴。
    理  由
壹、程序事項：
一、按被告以外之人於偵查中向檢察官所為之陳述，除顯有不可
    信之情況者外，得為證據，刑事訴訟法第159 條之1 第2 項
    定有明文。準此，證人甲○○於本案偵查中之陳述，既曾經
    具結，被告乙○○及辯護人於本院審理終結前就其證述之證
    據能力均不爭執，復查無存有顯不可信之情況，則證人甲○
    ○之偵查中所為陳述依法自具有證據能力。
二、本件認定犯罪事實所引用之本件卷內其他卷證資料，並無證
    據證明係公務員違背法定程序所取得，被告及辯護人於本院
    審理終結前就卷內所有卷證資料之證據能力亦均表示無意見
    ，至卷內之文書證據，亦無刑事訴訟法第159 條之4 之顯有
    不可信之情況與不得作為證據之情形，則依刑事訴訟法第15
    9 條之5 之規定，本件認定犯罪事實所引用之以下相關證據
    ，均有證據能力。
貳、實體部分：
一、訊據被告雖坦承曾於前開時地，分別交付各1 包之第一級毒
    品海洛因與甲○○，並均曾向甲○○收取800 元，然矢口否
    認有何轉讓犯行，辯稱：3 次交付毒品與甲○○，均係因甲
    ○○不認識藥頭，故須透過伊找朋友拿，兩人間屬合資關係
    ，由甲○○每次出800 元，伊出1,200 元找藥頭買兩包，伊
    再將其中1 包轉交甲○○，故伊每次等於倒貼甲○○200 元
    云云。辯護人則以：一般海洛因購買者，本即須購入約1,00
    0 元以上之毒品數量方可抵癮，甲○○每次僅出800 元，絕
    無為藥頭接受之可能，況其到庭後，已明確證稱當時均係與
    被告合資，更可證被告所言為真等語為被告辯護。
二、經查：
（一）證人甲○○於警詢時即已就被告先後曾轉讓3 次各1 包之
      海洛因與其施用，每次對價為800 元一事，以：伊一共向
      被告買3 次，第1 次是（96年）10月13日11時許、第2 次
      是10月15日17時許，最後1 次是（接受警詢之96年11月6
      日之）3 天前19時許，3 次都向被告買800 元，交易地點
      都在蘆洲市○○路三民國中前；（警方提供編號1 至3 號
      之3 張刑事資訊相片供證人甲○○指認）伊認識編號3 ，
      他就是伊說向他買海洛因，綽號「肥龍」之人等語證述甚
      詳。此部分之相關陳述，更與證人甲○○嗣於偵查中，具
      結後經檢察官訊問時，所答稱之：（你之前曾施用之海洛
      因，來源為何？）跟綽號「肥龍」買的，就是在警方時所
      指認的被告；（何時、何地向被告買的？）今（96）年10
      月13日11時、10月15日17時、11月3 日19時，都在臺北縣
      蘆洲市○○路三民國中前交易，每次買1 包800 元海洛因
      ，但不知道確實重量；0000000000門號行動電話為伊所有
      ，通訊監察譯文記錄者，均係伊要跟被告買毒品，就是要
      去前開地點買毒，都有交易完成等語間幾無出入，核亦與
      通訊監察譯文之相關內容全數相符。又證人甲○○經警詢
      問後，歷時1 月有餘至96年12月21日檢察官訊問之時，既
      仍可作出如上相同之陳述，倘其所言非屬親身經歷之見聞
      內容，絕不至此，苟其先前陳述存有虛偽杜撰之部分，證
      人甲○○於偵查中亦大有改稱之機會，更無可能在檢察官
      就被告所涉情節予以一一細問之際，仍為如上肯定之回覆
      。
（二）證人甲○○雖於本院審理中改為表示每次均係其與被告合
      資購毒施用，而與被告辯稱內容趨於一致，並陳稱警詢中
      是因為精神不好，警察拿照片指認，因頭暈暈的，就說是
      被告，偵訊時則是因為在警詢已經這樣說了，怕前後說法
      不一，且其憂鬱症發作，才又作相同證述，惟其於警詢所
      言若真與事實有悖，究因其尚未具結，如於偵查中重為符
      合實情之說明，仍無庸因此即負偽證刑責，且其於接受偵
      訊之時，既與警詢相隔已久，身體要無再存有相同不適狀
      況之可能，況其復經檢察官明確告知具結義務與如作偽證
      可能將承擔之刑責，證人甲○○既非智識甚低，不明利害
      之人，值此情境，據實陳述猶仍未晚，虛偽作證反將另遭
      致法律訴究，又豈有如其所述，為與警詢所述一致方堅不
      改稱之理。遑論證人甲○○既與被告毫無怨隙，從小唸書
      即相識，兩人交情已有近30年，實亦難認其有何攀誣陷害
      被告之理由。另對照被告經查獲後，先後歷經多次警詢及
      偵訊程序，其間亦曾經檢察官提示其與甲○○間相約轉讓
      毒品之通訊監察譯文，並予其解釋之機會，惟被告非但對
      此全予否認，甚且辯稱使用該行動電話者並非其本人，更
      表示其與甲○○毫無瓜葛，除此之外，全然未曾提及合資
      一事，反係被告至本院準備與審理中後，方始提及有與甲
      ○○合資之情形，證人甲○○在場聆聽，或係因此方予附
      和其詞藉以迴護被告，綜上分析，證人甲○○於審理中所
      為證述，顯存疑義，自應以其於警詢與偵訊所言較屬可採
      。
（三）再者，被告如真係每每應甲○○之要求後，才以合資方式
      另向綽號「阿肥」之藥頭購買海洛因，於被告與甲○○聯
      絡完畢之後，被告身上既無毒品而仍須向他人調取，其理
      應另向藥頭接洽，惟此卻從未顯見於被告之通訊監察譯文
      之上，準此，如被告所辯為真，其將以何方式聯繫藥頭，
      告知欲購買之數量、價格，及當時藥頭所在位置，如未就
      此先予一一確認，又怎能順利購得毒品，以待甲○○前往
      取物，由是觀之，亦足徵被告所執藥頭另有其人之說法顯
      屬杜撰之詞。至辯護人另稱800 元之海洛因不足一般人抵
      癮之用，被告更無轉讓如此少量毒品與他人之可能，然單
      憑通訊監察譯文中，被告與他人間另於96年10月24日15時
      53分許之對話內容：A （即被告）：阿弟啊，咖都跟他摳
      回來，我教你，你做800 的。B （即綽號大阿弟之人）：
      嗯。A ：有的人就是要拿800 、900 的，像我現在改不做
      1,000 以下，你一開始要做800 、900 的，像我有的喀，
      平均一天都5,000 的等語，即可知在毒品市場之中，以80
      0 元或900 元對價交易少量毒品之情形並非少見，辯護人
      前開辯詞，已可知非屬必然。至可否以如前開譯文所載，
      被告曾言將不願再轉讓1,000 元以下之毒品與他人，推論
      無轉讓價值僅800 元之毒品與甲○○之可能，或依其經查
      獲時，身上未帶毒品之狀態，推論與轉讓毒品者之習慣有
      違，本院認為，被告是否信守允諾，其既從未提供相關證
      據以供審認，自難斷言被告確曾有此堅持，而轉讓毒品者
      ，復非必以攜帶毒品為常態，曾為轉讓行為者有無持毒在
      身，本繫於諸多可能，準此，以上推論所憑既均非絕對，
      要均難執為對被告有利認定之依據。
（四）又按所謂販賣毒品行為，係行為人基於營利之目的，而販
      入或賣出毒品而言。苟非基於營利之意圖，而以原價或低
      於原價有償轉讓毒品與他人，僅得以轉讓毒品罪論處。本
      件證人甲○○於警詢與偵查中固曾證稱向被告買入海洛因
      。惟被告始終否認有販賣海洛因之營利意圖及賺取價差之
      行為，且在以原價甚或低於原價有償轉讓毒品之情形，若
      未特別指明，轉讓人或受轉讓人以「買」或「賣」敘述其
      等之交易情形，並未乖離一般人所理解之中文文義，再參
      諸本件起訴書所列各項證據，尚難佐證被告確實有賺取轉
      讓毒品差價之意圖及行為，基於罪疑惟輕原則，自不得逕
      論以販賣第一級毒品罪相繩，而應以轉讓罪名相繩被告。
      是本案事證已臻明確，被告轉讓第一級毒品3 次之犯行洵
      足認定，應依法論科。
三、核被告所為，係犯毒品危害防制條例第8 條第1 項轉讓第一
    級毒品罪。公訴意旨認係犯毒品危害防制條例第4 條第1 項
    販賣第一級毒品罪，尚有未合，然其基本社會事實同一，爰
    變更起訴法條，以期適法。又被告轉讓海洛因前持有毒品之
    低度行為，為其轉讓之高度行為所吸收，不另論罪。被告3
    次轉讓犯行，犯意各別，行為互殊，時地有別，應分論併罰
    。查被告曾因如事實欄所載案件，而有經判處罪刑確定並已
    執行完畢之情形，此參卷附臺灣高等法院被告前案紀錄表即
    明，其於5 年內故意再犯本案有期徒刑以上之前開3 罪，均
    為累犯，皆應依法加重其刑。爰審酌毒品危害防制條例列管
    之毒品，危害國人身心健康及社會秩序至鉅，而為國法所厲
    禁，並經政府、媒體、教育機構廣為宣導，被告猶漠視法令
    禁制，恣意轉讓海洛因，自應予非難，兼衡被告之素行、智
    識程度，其犯罪之動機、目的、手段，及被告轉讓海洛因之
    數量應非甚多、惟犯罪後一再飾詞狡辯，否認犯行之不良態
    度等一切情狀，分別量處如主文所示之刑，並定其應執行之
    刑，以示懲儆。
四、另被告轉讓海洛因與甲○○3 次，每次所得800 元部分，應
    依毒品危害防制條例第19條第1 項之規定予以宣告沒收，如
    全部或一部不能沒收時，以其財產抵償之。
據上論斷，應依刑事訴訟法第299 條第1 項前段、第300 條，毒
品危害防制條例第8 條第1 項、第19條第1 項，刑法第11條前段
、第47條第1 項、第51條第5 款，判決如主文。
本案經檢察官蘇振文到庭執行職務。
中    華    民    國    97    年    12    月    24    日
                  刑事第六庭審判長  法  官  胡堅勤
                                    法  官  林家賢
                                    法  官  盧軍傑
上列正本證明與原本無異。
如不服本判決，應於判決送達後10日內敘明上訴理由，向本院提
出上訴狀 (應附繕本) ，上訴於臺灣高等法院。其未敘述上訴理
由者，應於上訴期間屆滿後20日內向本院補提理由書「切勿逕送
上級法院」。
                                    書記官  周玉茹
中    華    民    國    97    年    12    月    24    日
附錄本案論罪科刑法條全文：
毒品危害防制條例第8 條
轉讓第一級毒品者，處1 年以上7 年以下有期徒刑，得併科新臺
幣100 萬元以下罰金。
轉讓第二級毒品者，處6 月以上5 年以下有期徒刑，得併科新臺
幣70萬元以下罰金。
轉讓第三級毒品者，處3 年以下有期徒刑，得併科新臺幣30萬元
以下罰金。
轉讓第四級毒品者，處1 年以下有期徒刑，得併科新臺幣10萬元
以下罰金。
前四項之未遂犯罰之。
轉讓毒品達一定數量者，加重其刑至二分之一，其標準由行政院
定之。


司法院資訊處製作；財團法人民間司法改革基金會備份。
